---
title: "Hmisc"
author: "Matheus Machado de Almeida"
date: "09/06/2021"
output: html_document
---

Frequência no R utilizando o pacote Hmisc

Como estou acostumado com o proc freq do SAS para validar algumas informações e ver se faz sentido o que estou fazendo, procurei algo semelhante no R. Encontrei o describe() do pacote Hmisc. Claro que deve existir outro pacote que faz isso, mas esse foi o primeiro que encontrei.

O proc freq do SAS, como o nome já indica, calcula a frequência de seus dados. Por exemplo, se você tem uma base que contém homem e mulher, você pode utilizar um código parecido com esse:

proc freq data = base_de_dados; table sexo; run;

Onde base_de_dados seria o nome da sua base e sexo o nome da coluna contendo o sexo das pessoas.Esse código retorna para você o número e a porcentagem de pessoas de cada sexo. Analogamente, você poderia fazer o seguinte código no R:

install.packages("Hmisc");

library("Hmisc");

describe(base_de_dados$sexo);

E o resultado seria o mesmo.

Para não ficar muito abstrato, segue um exemplo com a base de dados german_credit_21 já utilizada no post Árvore de Decisão no R. Eu tinha discretizado algumas variáveis naquela época, e estava refazendo isso hoje. Apenas para garantir que tinha feito da forma correta, utilizei o describe(). Veja que ele me retornou que 30% da minha base possui Creditability ‘bad’ e 70% ‘good’. Além disso, pude ver também como foi dividido o CreditAmount. Bem simples, uma função só e você já tem uma bela descrição para trabalhar:

```{r, include = F}
setwd("C:/Users/mathe/Documents/GitHub/EstatSite_R")

require(Hmisc)
require(readxl)

base_de_dados <- read_xlsx("german_credit_21-1.xlsx")
```

```{r}
describe(base_de_dados)
```