---
title: "Regressão Logística"
output: html_document
---

Falo de Regressão Linear desde o começo desse blog porque é um dos primeiros tópicos em modelagem estatística. 
Não menos importante, acredito que regressão logística seria o segundo passo para quem quer realmente fazer modelos. 
Se você já se aproximou de alguma forma de modelagem estatística, você com certeza já ouviu falar dela.

O motivo dessa regressão ser ensinada e ter tanto foco é simples, ela traz a resposta de questões que precisamos responder no mundo de crédito, vendas, etc. 
Uma das coisas que mais gostaríamos de saber quando trabalhamos com crédito é se o cliente vai pagar ou não o dinheiro que tomou emprestado. 
Veja que a variável resposta aqui é se o cliente paga ou não o crédito, é binária: sim ou não.

Enquanto na regressão linear temos uma variável resposta contínua (e.g.: o valor da dívida), na regressão logística nossa variável resposta é binária, 0 ou 1.

Vamos supor que você emprestou dinheiro para um colega. 
Há dois eventos possíveis desse empréstimo: seu amigo paga ou não. 
Se o seu amigo tiver um bom salário, um emprego estável e um histórico impecável, é provável que ele te pague. 
Agora, se ele estiver desempregado, tiver fama de caloteiro e estiver atolado em dívidas, a probabilidade de ele não pagar é maior. 
Pois é isso que a regressão logística (ou o logit) vai te proporcionar.


##### **Assim como Árvore de Decisão, é simples de entender e fácil de se implementar.**

A saída do Logit não é exatamente a probabilidade, mas te leva a ela através do odds ratio:

logit(p) = ln(p/(1-p))
ln(odds) = ln(p/(1-p))
odds = p/ (1-p)

Sendo p = probabilidade de ocorrência do evento e 1-p = probabilidade de não ocorrência



##### **Alguns pontos que valem mencionar:**

Na regressão logística não assumimos uma relação linear entre a variável dependente e independente;

Erros não têm distribuição normal;

Utilizamos a máxima verossimilhança, e não mínimos quadrados.

**-----------------------------------------------------------------------------**

Regressão logística é uma técnica estatística muito poderosa, utilizada para modelagem de saídas binárias (sim ou não). 
Quando se quer medir a relação de uma variável dependente binária com uma ou mais variáveis independentes, é comum utilizar esta técnica. 
Pense, por exemplo, numa empresa que empresta dinheiro para um cliente. 
Com base nas informações deste cliente (idade, profissão, etc.), é interessante a empresa tentar prever se o cliente vai pagar a dívida ou não. 
Uma forma de tentar prever isso é utilizando a regressão logística. 

Neste post, vamos entender como construir uma regressão logística no R. 
Claro, é importante ter conhecimento da matemática por trás desta técnica. 
Mas isso deixarei para outro post. 
Por enquanto, vamos nos focar na execução. 
Sei que não é a melhor forma de ensinar, mas como já tenho o código preparado, acho que postar de imediato pode ser útil para quem já entende o conceito. 
Um pouco mais sobre a regressão logística, você pode encontrar no post Regressão Logística: Primeiros Passos.

Vamos construir nossa regressão logística utilizando como exemplo os dados de spam. Inicialmente, vamos carregar o pacote kernlab e os dados de spam:

**-----------------------------------------------------------------------------**

### Pacotes usados:

kernlab, caret e ROCR;

```{r, include = FALSE}
library("kernlab")
library(caret)
library(ROCR)
```
**-----------------------------------------------------------------------------**

Como você pode não saber exatamente o que há dentro de spam, é importante verificar algumas coisas, 
como as primeiras linhas da tabela, o total de linhas e colunas, uma estatística descritiva resumida:

```{r}  
data(spam)
head(spam)
dim(spam)
summary(spam)
```

```{r}
spam$type_new = ifelse(spam$type == "spam", 1, 0)
```

Como você pode ver, temos 58 colunas e 4.601 linhas. 
A base tem diversas características de e-mails (e.g.: quantidade de letras maiúsculas, 
quantidade de ponto e vírgula, etc.) e uma coluna marcando se o e-mail é um spam ou não. 
Ou seja, temos um histórico de e-mails, as informações deles e se o e-mail é um spam ou não. 
Com isso, podemos tentar construir um modelo que seja capaz de prever se um e-mail é um spam ou não, com base em algumas características.

Em primeiro lugar, precisamos separar a base treino e teste. 
Para facilitar o trabalho, vamos carregar o pacote caret que possui várias funções de modelagem. 
Em seguida, utilizamos a função createDataPartition para separar a base de forma aleatória na proporção 75-25. 
Com base na separação feita, criamos a base treino e o que não estiver nela será a base teste:

```{r}
indice.treino <- createDataPartition(y = spam$type, 
                                     p = 0.75, 
                                     list = FALSE)
treino = spam[ indice.treino, ]
teste  = spam[-indice.treino, ]
```

Você pode, e deve, fazer algumas análises na sua base. Por exemplo, temos algum missing nela?

```{r}
sapply(treino, 
       function(x) sum(is.na(x)))
```

Note que, para nossa sorte, não há nenhum NA na base inteira. 
Se houvesse, poderíamos trata-los de diversas formas: 
excluindo as linhas, preenchendo-as com a média da coluna a qual pertence, preenchendo-a através do método KNN, etc.

Poderíamos, também, fazer uma análise gráfica. 
Porém, você pode ver diversos tutoriais de gráficos no R e aplicá-los aqui 
(veja Gráficos em R, Personalizando seu gráfico do ggplot2 – Exports and Imports, William Playfair, Mais gráficos no R: qqplot(), Histograma no R).

**Vamos então ao modelo:**
```{r}
modelo = glm(type_new ~ our + over + remove, 
             data   = treino, 
             family = binomial)

summary(modelo)
```

Veja que as todas as variáveis são estatisticamente significantes. 
Você poderia ainda utilizar o stepwise na seleção de variáveis, bastaria rodar step(modelo). 
No stepwise, as variáveis vão sendo testadas e mantidas de acordo com sua significância.

**Se você quiser ver os coeficientes da regressão:**
```{r}  
summary(modelo)$coefficients
```

Lembre-se, os coeficientes de uma regressão logística não são como os de uma regressão linear. 
Enquanto na regressão linear tínhamos algo como y = beta0 + beta1.x, na regressão logística temos log(p/1-p) = beta0 + beta1.x. 
Não é necessário, mas você poderia, por causa disso, calcular agora o odds ratio (veja também Regressão Logística: Primeiros Passos):

```{r}
odd.ratio = exp(coef(modelo))
```

Seria um outro jeito de ler a equação.

Agora, usamos a função predict para aplicar o modelo em nossa base teste e já aproveitamos para criar uma nova base teste com as projeções feitas pelo modelo:

```{r}
pred.Teste = predict(modelo,
                     teste, 
                     type = "response")

Teste_v2   = cbind(teste,
                   pred.Teste)
```

Para saber se o modelo está bom, vamos usar a curva ROC e o KS:
```{r}
pred.val = prediction(pred.Teste,
                      Teste_v2$type)
```

```{r}
# calculo da auc (area under the curve)
auc = performance(pred.val,"auc")
```

```{r}
# Plota curva ROC
performance = performance(pred.val, "tpr", "fpr")
plot(performance, col = "blue", lwd = 5)
```

```{r}
#Calculo Estatística KS
ks <- max(attr(performance, 
               "y.values")[[1]] - (attr(performance, 
                                        "x.values")[[1]]))
ks
```

Um KS de 0.48 e uma curva ROC com AUC de 0.78 tornam nosso modelo ótimo.

Poderíamos usar uma matriz de confusão também, porém precisaríamos definir o corte usado na projeção para dizer se o e-mail é spam ou não. 
Aqui, vamos trabalhar com 0.5:

```{r}
#confusion matrix
table(teste$type, 
      pred.Teste > 0.5)
```

Dos 697 nonspam, o modelo previu corretamente 655. Dos 352 que eram spam, o modelo acertou corretamente 189.

Os códigos aqui inseridos se destinam muito mais a quem já tem alguma familiaridade com o conceito de regressão logística e as métricas de avaliação de um modelo. 
Para os que não compreenderam muita coisa, fiquem tranquilos que em breve solto um material de regressão logística e todas essas métricas de avaliação de performance do modelo.

Se tiver qualquer dúvida, sugestão ou crítica, deixe seu comentário. É importante para eu tentar manter um bom nível de posts no blog!

Abraços e bons estudos!
